臺灣南投地方法院民事裁定  
111年度監宣字第95號
聲  請  人  吳光輝  

相  對  人  張丞宜  

關  係  人  吳哲安  
            吳靜葇  
            吳欣潔  

上列聲請人聲請監護宣告事件，本院裁定如下：
    主  文
一、宣告張丞宜（女，民國○○○年○月○○日生，身分證統一編號：
    Ｚ○○○○○○○○○號）為受監護宣告之人。
二、選定吳光輝（男，民國○○○年○○月○日生，身分證統一編號：
    Ｚ○○○○○○○○○號）為受監護宣告之人張丞宜之監護人。
三、指定吳哲安（男，民國○○○年○月○日生，身分證統一編號：Ｚ
    ○○○○○○○○○號）為會同開具受監護宣告之人張丞宜財產清冊
    之人。
四、聲請程序費用由受監護宣告之人張丞宜負擔。
    理  由
一、聲請意旨略以：聲請人係相對人之配偶，相對人因腦梗塞、
    失智症，致不能為意思表示或受意思表示，或不能辨識其意
    思表示之效果，爰依民法第14條第1項、同法第1110條、第1
    111條、家事事件法第164條以下規定，請求准予宣告相對人
    為受監護宣告之人，並請求選定聲請人為其監護人，指定相
    對人之子吳哲安為會同開具財產清冊之人等語。
二、對於因精神障礙或其他心智缺陷，致不能為意思表示或受意
    思表示，或不能辨識其意思表示之效果者，法院得因本人、
    配偶、四親等內之親屬、最近一年有同居事實之其他親屬、
    檢察官、主管機關或社會福利機構之聲請，為監護之宣告，
    民法第14條第1項定有明文。又受監護宣告之人應置監護人
    。法院為監護之宣告時，應依職權就配偶、四親等內之親屬
    、最近一年有同居事實之其他親屬、主管機關、社會福利機
    構或其他適當之人選定一人或數人為監護人，並同時指定會
    同開具財產清冊之人。法院為前項選定及指定前，得命主管
    機關或社會福利機構進行訪視，提出調查報告及建議。監護
    之聲請人或利害關係人亦得提出相關資料或證據，供法院斟
    酌。法院選定監護人時，應依受監護宣告之人之最佳利益，
    優先考量受監護宣告之人之意見，審酌一切情狀，並注意下
    列事項：㈠受監護宣告之人之身心狀態與生活及財產狀況。㈡
    受監護宣告之人與其配偶、子女或其他共同生活之人間之情
    感狀況。㈢監護人之職業、經歷、意見及其與受監護宣告之
    人之利害關係。㈣法人為監護人時，其事業之種類與內容，
    法人及其代表人與受監護宣告之人之利害關係。同法第1110
    條、第1111條、第1111條之1亦分別定有明文。
三、經查，聲請人主張之上開事實，業據其提出親屬系統表、戶
    籍謄本、佑民醫療社團法人佑民醫院診斷證明書、相對人之
    身心障礙證明影本為憑，並經本院在鑑定人即衛生福利部草
    屯療養院醫師陳佩琳前審驗相對人之精神狀況，相對人僅能
    複誦所詢問題，未能適切回應問題等情，有本院111年6月24
    日訊問筆錄在卷可參；而鑑定意見亦認為：「1.身體檢查：
    一般身體理學檢查發現張女生命徵象穩定，身材瘦弱，頭髮
    灰白，坐輪椅，身上尿布存。神經學檢查發現其可有自發性
    睜眼，但對外界的覺察能力差，右手僅能抵抗重力，右腳幾
    乎無法移動，左側肢體則尚能抵抗重力活動。2.精神狀態：
    張女在先生陪同下，以輪椅推入診間進行鑑定，鑑定當時意
    識狀態清醒，注意力難以持續，判斷力、定向感、記憶力、
    抽象思考能力均不佳，難以切題回應問題。張女頭髮凌亂，
    會談期間有手抖現象，不斷拉扯口罩，阻止下可被動配合，
    情緒尚平穩，語言的理解與表達能力不佳，面對詢問多重複
    他人的句尾，難以進行有意義的對談，難以根據指令行事，
    無法偵測思考及知覺功能。3.心理評估：評估過程中，張女
    的簡易智能量表...總分為5/30，一般認知功能呈現明顯缺
    損，對照其年齡與教育程度之截切分數（79歲以下中高教育
    程度之截切分數為79/80），整體認知功能表現呈現全面性
    的顯著退化。其臨床失智評估量表等級為3，屬重度失能範
    圍，記憶力與定向感明顯衰退，日常生活起居尚可透過協助
    有部分自行表達及反應的能力，但處理上仍較為困難，幾乎
    多仰賴他人完成生活自理，無法自主生活，宜定期評估功能
    表現。綜合行為觀察、會談及評估結果，張女目前認知功能
    退化，可反應部分生理需求，但無自行處理能力，對外在刺
    激反應能力僅能仿說，也難以確認是否為其意思，在問題解
    決與判斷的情境中，需要大量的協助...張女目前的診斷為
    血管疾病引起的認知障礙症（失智症），重度。張女因上述
    病症導致右側偏癱、語言功能及認知功能受損，言談無法切
    題，難以根據指令行事，需要重複問題多次並配合手勢指引
    方能勉強配合，自我照顧需他人完全協助，其餘工具性日常
    活動如交通、服藥、打電話、購物、財務及家務管理均由家
    人代理。詢問張女對於監護或輔助宣告的意見，張女無法理
    解監護宣告的含意，無法表達對於監護宣告之意見。四、結
    論：鑑定期間，張女因理解能力、表達能力缺損，難以回應
    鑑定問題。根據美國精神疾病診斷與統計手冊第五版...診
    斷準則，張女之診斷為：血管疾病引起的認知障礙症（失智
    症），重度。張女因疾病無法表達自己對監護宣告的意見，
    自我照顧完全依賴他人協助，其他工具性日常生活活動亦由
    他人代勞，無法進行金錢計算或財務管理，在醫療、財務、
    生活應用與決策上宜由他人代理，以維護其權益。綜合以上
    所述張女之過去生活史、疾病史、身體檢查、精神狀態檢查
    及心理評估結果，本院認為張女因上述精神障礙與心智缺陷
    ，致其不能為意思表示或受意思表示，或不能辨識其意思表
    示之效果」等語，此有該院111年8月2日草療精字第1100089
    16號函附民事鑑定報告書在卷可憑，堪認相對人因精神障礙
    或其他心智缺陷，致不能為意思表示或受意思表示，亦不能
    辨識其意思表示之效果。從而，本件聲請為有理由，應予准
    許，爰宣告相對人為受監護宣告之人。
四、本件相對人既經監護宣告，參照前揭規定，自應為其選定監
    護人及指定會同開具財產清冊之人。查聲請人為相對人配偶
    ，關係人吳哲安為相對人之子，與相對人誼屬至親，且相對
    人之女吳靜葇、吳欣潔均同意由聲請人擔任相對人之監護人
    、由吳哲安擔任會同開具相對人財產清冊之人，而吳哲安亦
    同意擔任會同開具財產清冊之人，此有同意書2紙在卷可憑
    ，由其等分別擔任相對人之監護人、會同開具財產清冊之人
    ，應符合相對人之最佳利益，爰裁定如主文第2、3項所示。
五、又依民法第1113條準用同法第1099條、第1099條之1之規定
    ，於監護開始時，監護人即聲請人吳光輝對於受監護宣告之
    人張丞宜之財產，應會同吳哲安於2個月內開具財產清冊，
    並陳報法院，於開具完成並陳報法院前，監護人對於受監護
    宣告之人之財產，僅得為管理上必要之行為，併此敘明。
六、程序費用負擔之依據：家事事件法第164條第2項。
中　　華　　民　　國　　111 　年　　8 　　月　　19　　日
                   家事法庭     法  官  丁婉容       
以上為正本係照原本作成。　　　　　　　 
如不服本裁定，應於送達後10日內向本院提出抗告狀（需附繕本
），並繳納抗告費新臺幣1,000 元。
中　　華　　民　　國　　111 　年　　8 　　月　　19　　日
                                書記官  詹書瑋